臺灣臺北地方法院刑事判決　　　　　　　100年度訴字第223號
公　訴　人　臺灣臺北地方法院檢察署檢察官
被　　　告　黃柏翔
選任辯護人　翁方彬律師
上列被告因違反毒品危害防制條例案件，經檢察官提起公訴（10
0 年度偵字第543 號），本院判決如下：
    主  文
黃柏翔販賣第二級毒品，處有期徒刑柒年肆月；未扣案之販賣第
二級毒品犯罪所得之財物新臺幣仟元沒收，如全部或一部不能
沒收時，以其財產抵償之。
    事  實
一、黃柏翔明知安非他命係經我國主管機關列管之第二級毒品，
    不得販賣，竟基於營利販賣安非他命之犯意，於民國99年8
    月下旬間，以其持用0000000000號行動電話與持用00000000
    00號行動電話之蘇美慧密切聯絡，並於同月21日某時許，在
    其臺北市○○區○○路1 段136 巷16弄11號3 樓住處內，以
    新臺幣（下同）3,000 元之價格，販賣1 小包甲基安非他命
    （淨重不詳；未達5 公克）與蘇美慧，嗣於同月24日下午1
    時30分許，經警持搜索票搜索蘇美慧於臺北市○○區○○路
    1 段34巷23號2 樓住處，查獲蘇美慧持有安非他命玻璃吸食
    球1 組，經警方採集蘇美慧之尿液送鑑定後，發現呈現安非
    他命類陽性反應（蘇美慧涉施用毒品罪嫌另經檢察官偵查起
    訴），經循線追查，經警臨檢盤查黃柏翔，並扣得第三級毒
    品愷他命1 袋，始悉上情。
二、案經臺灣臺北地方法院檢察署檢察官自動檢舉偵查起訴。
    理  由
壹、程序部分：
一、按被告以外之人於偵查中向檢察官所為之陳述，除顯有不可
    信之情況者外，得為證據，刑事訴訟法第159 條之1 第2 項
    定有明文。次按被告之對質詰問權，係屬憲法第8 條第1 項
    規定之正當法律程序所保障之基本人權及第16條所保障之基
    本訴訟權，不容任意剝奪；故法院於審判中，除有法定情形
    而無法傳喚或傳喚不到，或到庭後無正當理由拒絕陳述者外
    ，均應依法定程序傳喚證人到場，或命其具結陳述，並通知
    被告，使被告與證人對質及詰問之機會，以確保被告之對質
    詰問權；刑事訴訟法第159 條之1 ，均係指已經被告或其辯
    護人行使反對詰問權者而言，如法院已傳喚該陳述人到庭，
    使被告或其辯護人有行使反對詰問之機會，且該項在審判外
    向法官所為之陳述，或在偵查中向檢察官所為之陳述，已經
    具結，應具備適法之證據能力。被告黃柏翔及其辯護人雖爭
    執證人蘇美慧於警詢及偵查中之證述無證據能力，其中證人
    蘇美慧於警詢時之陳述，依刑事訴訟法第159 條第1 項規定
    為被告以外之人於審判外之言詞陳述，無證據能力；然證人
    蘇美慧於偵查中均經檢察官依法定程序，命其具結而為證述
    ，本院審酌當時言詞陳述作成之情況，均經檢察官告知具結
    之義務及偽證之處罰後具結而為任意陳述，均無違法取供或
    證明力明顯過低之瑕疵，堪認其所為之陳述，均應係出於真
    意，具信用性，無顯不可信之情形；更何況證人蘇美慧嗣以
    證人身分於本院審理時具結，而由檢察官及辯護人進行交互
    詰問，被告對質詰問權業有踐行之機會（見本院卷第73至81
    頁），且其前偵訊之筆錄內容，亦經本院提示告以要旨，而
    由被告、辯護人依法辯論（見本院卷第82頁），以保障被告
    等之對質詰問權，揆諸前揭說明，前揭證人於偵查中經具結
    後所為之陳述為證據，即無不當，自有證據能力。
二、次按被告以外之人於審判外之陳述，雖不符刑事訴訟法第15
    9 條之1 至第159 條之4 之規定，但經當事人於審判程序同
    意作為證據，法院審酌該言詞陳述或書面陳述作成時之情況
    ，認為適當者，亦得為證據；又當事人、代理人或辯護人於
    法院調查證據時，知有第159 條第1 項不得為證據之情形，
    而未於言詞辯論終結前聲明異議者，視為有前項之同意，刑
    事訴訟法第159 條第1 項及第159 條之5 分別定有明文。本
    案據以認定被告犯罪事實之其餘證據部分，被告及辯護人等
    於本院言詞辯論終結前，均未對於證據能力聲明異議，本院
    審酌該等言詞陳述或書面陳述作成之情況認為適當，均無不
    宜作為證據之情事，依刑事訴訟法第159 條之5 規定，均得
    作為證據。
貳、實體部分：
一、訊據被告矢口否認有何販賣第二級毒品安非他命犯行，辯稱
    ：我沒有賣毒品給蘇美慧，也沒有收她的錢，我們只是會一
    起吸食安非他命，有時候是她請我，有時候是我請她，但是
    我不確定是什麼時候一起吸食毒品云云。惟查：
  (一)、證人蘇美慧於99年10月21日於偵查中以證人身分具結證稱
      ：我先前於99年8 月24日偵訊時稱我的安非他命來源，是
      被查獲3 天前向朋友「咩咩」以3,000 元買的，且我以我
      的0000000000號行動電話與跟「咩咩」0000000000號行動
      電話聯絡，我向他買過毒品大概有3 次，每次大概是1,00
      0 至3,000 元，他就拿1 小袋安非他命給我等語（見臺灣
      臺北地方法院檢察署99年度毒偵字第2142號卷〈下稱2142
      號毒偵卷〉第78至79頁）；於同年11月19日復結證稱：我
      先前供述向其購買毒品之「咩咩」就是在庭的被告黃柏翔
      ，我和被告從國中就認識了，我最初知道他有毒品，好像
      是2 人聊天聊到的。我是下午向被告購買毒品的，我付
      3,000 元給他，他給我1 小袋透明小夾鏈袋內裝安非他命
      ，當時是先以彼此電話互為連絡，後來我去被告西園路住
      家裡面向他拿毒品，我們當場交付3,000 元及1 小袋毒品
      ，當時我們2 人也有一起施用安非他命，但那1 次所施用
      的安非他命是被告的，不是當天被告賣給我的安非他命，
      我在被告那裡停留不到1 個小時，晚上就被查獲等語（見
      2142號毒偵卷第62至64頁），已明確證稱其係經雙方電聯
      後親至被告住處，以3,000 元價格購得第二級毒品1 小包
      之情。
  (二)、再於本院時以證人身分結稱：被告的綽號叫做「咩咩」，
      他說他有個表哥叫陳明勳，但是我不認識，我其實應該是
      向被告買過2 次毒品，都在西園路，每次金額是2,000 至
      3,000 元。先前被查獲99年8 月24日這次，採尿結果是安
      非他命陽性反應，當時遭查獲時警察不知道我向誰買的，
      後來警察查我手機才知道被告電話號碼，我才承認。當時
      我持用0000000000號行動電話，被告當時的電話號碼我手
      機裡面都有，都直接撥號。我向警察承認以3,000 元向被
      告買1 小包安非他命是事實，我在被告萬華區○○路家中
      向被告買的，價格、安非他命的重量都是被告決定的，旁
      邊沒有第三人，我拿給被告3,000 元的時間，其實我現在
      根本不知道，應該是我偵查中所證述的搜索前3 天為準，
      這包安非他命的重量沒有達到5 公克，不知道有沒有2 公
      克。我買了之後，有在被告家中當場施用，但不是施用我
      買的那1 包安非他命。我不知道去年8 月24日經警持搜索
      票查獲時尿液送鑑定有陽性反應，該次之毒品來源為何？
      因為我在酒店上班喝酒，怎麼會記得那麼清楚。我跟被告
      有一起施用安非他命，這我有印象，是在被告的西園路家
      中，向被告購毒的次數及金額，應該是照偵查中說的3 次
      ，金額是1,000 元到3,000 元為正確，因為案發距今已有
      一段時間了，而偵查之時間點距離案發比較近，所以偵查
      時證述為正確。我確認我向被告購買安非他命的時間點就
      是查獲的前3 天。且我在99年8 月份時，施用安非他命之
      管道，除了被告以外，沒有其他人，都是一手交錢一手交
      貨，沒有不用錢的情況，我沒有印象被告有請我吸食安非
      他命，我也不記得他有請我施用安非他命等語（見本院卷
      第74至81頁）。
  (三)、互核證人蘇美慧於偵查、本院時所為證述，雖就曾向被告
      購買第二級毒品之次數、金額及交易時間等節，前後證述
      或有不同，然就證人蘇美慧於查獲前確實曾向被告以價格
      3,000 元，在被告家中購買安非他命1 小包等節，以及其
      等2 人當次交易金額、地點始終證述一致，並無反覆，可
      認雙方確有以3,000 元交易安非他命等事實為真實。復審
      以證人蘇美慧於偵查、本院證述前後時間已相隔9 月有餘
      ，恐致生記憶模糊情形，亦非與常情顯然有悖，及證人蘇
      美慧亦當庭自承證述應以偵查中所為證言為準等語（見本
      院卷第75頁背面、79頁背面至80頁），已可認定證人蘇美
      慧係於為警查獲前3 天，在被告上址西園路家中，以金額
      3,000 元價格向被告購買第二級毒品無疑，該等證言為真
      實，應可採信。被告空言辯稱與證人蘇美慧間僅有一起施
      用安非他命，有時候互請對方施用，甚且稱0000000000號
      行動電話有時係表哥陳明勳使用云云，均為證人蘇美慧所
      否認，且證人蘇美慧已證稱根本不識被告所稱之表哥陳明
      勳，是被告此部分辯詞，應屬臨訟置辯之詞，並非可採。
  (四)、至被告與辯護人雖以證人蘇美慧曾於4 月25日上午3 時55
      分許，以網路facebook「蘇美美」帳號，在被告facebook
      留言版上留言「你刀灰凶除，哈哈哈」等語，彈劾證人蘇
      美慧上揭證述之憑信性。然查，證人蘇美慧經當庭閱覽該
      份留言後，陳稱該留言僅係打招呼意思，係因當時上班喝
      酒，回到家玩電腦所為留言，並無惡意，且其與被告間並
      無直接爭吵恩怨等語（見本院卷第78頁），復審以被告亦
      多次供稱：其與證人蘇美慧間並無仇隙，亦無金錢往來等
      語（見本院卷第25、82頁），是由被告與證人蘇美慧熟識
      多年朋友，並無恩怨之情誼，證人蘇美慧縱對被告有前揭
      留言，多係出於戲謔、開玩笑意思，但尚無法遽論證人蘇
      美慧上開證言即係出於虛偽或設詞誣陷被告所致。綜合上
      節，證人蘇美慧就與被告交易安非他命之時間、地點、金
      額、毒品大致重量均已確認如前，具有相當之憑信性，應
      可採信，被告空言質疑證人蘇美慧證言可信性，應屬無據
      。
  (五)、又被告確有於99年8 月下旬期間，以0000000000號行動電
      話與證人蘇美慧所持用0000000000號行動電話密切通聯達
      19次，其2 人於交易當日即99年8 月21日上午9 時許亦有
      1 次通聯情形等節，有卷附雙向通聯紀錄1 份存卷可查（
      見臺灣臺北地方法院檢察署99年度毒偵字第3163號卷〈下
      稱3163號毒偵卷〉第17至36頁背面），可見被告與證人蘇
      美慧在99年8 月下旬密切聯繫，益徵證人蘇美慧上揭證述
      應非子虛，可資為憑。
  (六)、按施用毒品後，其於尿液中排出之最長時限，受施用劑量
      、施用方式、個人體質及其代謝情況等因素影響，因個案
      而異，一般甲基安非他命可檢出之最長時間為1 至5 天，
      此亦有行政院衛生署管制藥品管理局90年5 月4 日管檢字
      第93902 號函在卷可佐。查證人蘇美慧遭查獲時所採集尿
      液檢體經送驗結果，呈現甲基安非他命代謝後之安非他命
      濃度522ng/ml、甲基安非他命2130ng/ml 陽性反應等情，
      有台灣尖端先進生技醫藥股份有限公司99年9 月8 日濫用
      藥物檢驗報告及載明尿液檢體編號之臺北市政府警察局偵
      辦毒品案件尿液檢體委驗單各1 紙在卷可證（見3163號毒
      偵卷第39頁背面、40頁背面），證人蘇美慧施用甲基安非
      他命行為復經本院以99年度毒聲字第556 號裁定送觀察、
      勒戒，有該裁定1 份存卷可查（見3163號毒偵卷第48至49
      頁）。被告自身前亦因施用甲基安非他命，遭查獲時所採
      集尿液經送驗結果，呈現甲基安非他命代謝後之安非他命
      濃度4940ng/ml 、甲基安非他命35080ng/ml陽性反應，有
      台灣尖端先進生技醫藥股份有限公司99年5 月12日濫用藥
      物檢驗報告及載明尿液檢體編號之臺北市政府警察局偵辦
      毒品案件尿液檢體委驗單各1 紙在卷可證（見2142號毒偵
      卷第4 、6 頁），被告施用甲基安非他命行為復經本院以
      99年度毒聲字第398 號裁定送觀察、勒戒，有該裁定1 份
      存卷可查（見本院99年毒聲字第398 號卷第4 頁）。由證
      人蘇美慧、被告前開施用毒品情形，均可確認其2 人施用
      之毒品俱為甲基安非他命，復徵以證人蘇美慧前揭證稱其
      於99年8 月份施用安非他命之管道，除了被告以外，沒有
      其他人，其係於查獲前3 日購入等語，考量本件查獲時被
      告售予證人蘇美慧之1 小包毒品，亦未遭扣押，有搜索扣
      押筆錄、扣押物品目錄表各1 份存卷可查（見3163號毒偵
      卷第4 至5 頁背面），故證人蘇美慧雖於本院證稱忘記購
      入之毒品係何時施用，查獲前1 天亦有施用毒品等語，惟
      審以上揭情事及販賣及施用毒品者未必具區分安非他命及
      甲基安非他命之專業知識，坊間多通稱以安非他命代之為
      常態，應可認證人蘇美慧於被告交付後、本案查獲前已將
      該1 小包毒品用訖，另揆以上揭甲基安非他命可檢出最長
      時間為1 至5 天之函文揭示意旨，亦可知被告販賣與證人
      蘇美慧之第二級毒品應係甲基安非他命無疑，檢察官起訴
      書記載為安非他命乙節，尚有誤會。
  (七)、按販賣行為，並不以販入之後復行賣出為要件，祇要以營
      利為目的，將毒品購入或賣出，有一於此，其犯罪即為完
      成。而有營利之意圖，並不以真正得利為必要，縱未必賺
      取價差，並不影響販賣毒品之成立，最高法院99年度台上
      字第1397號判決意旨可資參照。然安非他命屬於公告違禁
      物品，政府對於販賣安非他命者，並科以重度刑責，而該
      行為既屬違法，當非可公然為之，有獨特之販售通路及管
      道，復無公定價格，且分裝容易，份量亦可增減，而每次
      買賣之價量，可能隨時依雙方關係深淺、資力、需求量及
      對行情之認知、來源是否充裕、品質是否較佳、查緝鬆嚴
      、購買者被查獲時供述購買對象之可能風險評估等，而異
      其標準，非可一概而論。本案被告既自始否認販賣行為，
      自否認有據此牟利之情形，無從查悉其販賣毒品與證人蘇
      美慧所獲得具體利潤之金額，惟近年來政府為杜絕毒品之
      氾濫，對於查緝施用及販賣毒品之工作，無不嚴加執行，
      販賣毒品罪又係重罪，其中販賣第二級毒品最高法定刑為
      無期徒刑，設若無利可圖，況被告與證人蘇美慧亦非親戚
      或具特殊情誼，衡情被告當無甘冒被查緝之風險，高價買
      入、低價賣出之理，足見被告具有販毒牟利之意圖，應可
      認定。
  (八)、從而，被告確有於證人蘇美慧經警查獲前3 天，即99年8
      月21日某時許，在臺北市○○路○ 段136 巷16弄11號3 樓
      住處，以3,000 元販賣1 小包與證人蘇美慧等節，應堪認
      定。
二、論罪科刑之理由：
   (一)、核被告所為，係違反毒品危害防制條例第4 條第2 項販
       賣第二級毒品罪。被告持有第二級毒品之低度行為，為
       販賣之高度行為所吸收，不另論罪。
   (二)、爰審酌被告販賣安非他命之行為，助長毒品流通，危害
       他人健康，此次販賣安非他命次數、數量雖非鉅，然受
       有交易毒品對價3,000 元之利益，並衡量被告先前僅有
       因施用毒品，經本院裁定送觀察、勒戒之前科，有臺灣
       高等法院被告前案紀錄表1 份存卷可參，其品行、素行
       狀況及被告犯罪後否認犯行，飾詞狡卸，未見悔意，犯
       罪後態度不佳，教育程度為國中畢業，現今家中開餐廳
       為業，在家中幫忙，月入20,000多至30,000多元等一切
       情狀（見本院卷第25頁背面、85頁背面），量處如主文
       所示之刑。
   (三)、按毒品危害防制條例第19條第1 項前段「犯第4 條至第9
       條、第12條、第13條或第14條第1 項、第2 項之罪者，
       其供犯罪所用或因犯罪所得之財物，均沒收」規定，係
       屬強制規定，採義務沒收原則，並非事實審法院得依職
       權決定之事項，祇須為被告所有且供販賣毒品所用或因
       犯罪所得之物，即應沒收，不以搜獲扣押為限，最高法
       院97年度台上字第6134號判決要旨可資參照。又按販賣
       毒品所得之金錢，如能認定確係販賣毒品所得之款項，
       均應宣告沒收，不以當場搜獲扣押者為限，亦不問其中
       何部分屬於成本，何部分屬於利潤，最高法院93年度台
       上字第2670號、96年度台上字第3724號判決意旨亦可參
       照。而上開規定係刑法第38條第1 項第2 款、第3 款沒
       收之特別規定。本案被告販賣安非他命之所得3,000 元
       ，雖未扣案，惟既屬被告販賣毒品所得之財物，即應依
       毒品危害防制條例第19條第1 項之規定，宣告沒收，如
       全部或一部不能沒收時，以其財產抵償之。至被告經警
       查獲時所扣案之白色結晶1 袋（毛重1.023 公克，淨重
       0.823 公克，取樣0.0005公克，驗餘淨重0.8225公克）
       ，雖屬第三級毒品愷他命，有交通部99年5 月7 日航藥
       鑑字第0993035 號鑑定書1 紙在卷（見2142號毒偵卷第7
       頁），惟核與本案被告販賣第二級毒品犯行無涉，自無
       從沒收之，併此敘明。
據上論斷，應依刑事訴訟法第299 條第1 項前段，毒品危害防制
條例第4 條第2 項、第19條第1 項，判決如主文。
本案經檢察官蘇維達到庭執行職務。
中    華    民    國   100    年    8     月    4     日
                  刑事第八庭審判長法  官  徐千惠
                                  法  官  古瑞君
                                  法  官  湯千慧
以上正本證明與原本無異。
如不服本判決應於收受送達後10日內向本院提出上訴書狀，並應
敘述具體理由；其未敘述上訴理由者，應於上訴期間屆滿後20日
內向本院補提理由書（均須按他造當事人之人數附繕）「切勿逕
送上級法院」。
                                  書記官  游雅鈞
中    華    民    國   100    年    8     月    4     日
附錄本案論罪科刑之法條
毒品危害防制條例第4條
製造、運輸、販賣第一級毒品者，處死刑或無期徒刑；處無期徒
刑者，得併科新臺幣2 千萬元以下罰金。
製造、運輸、販賣第二級毒品者，處無期徒刑或7 年以上有期徒
刑，得併科新臺幣1 千萬元以下罰金。
製造、運輸、販賣第三級毒品者，處5 年以上有期徒刑，得併科
新臺幣7 百萬元以下罰金。
製造、運輸、販賣第四級毒品者，處3 年以上10年以下有期徒刑
，得併科新臺幣3 百萬元以下罰金。
製造、運輸、販賣專供製造或施用毒品之器具者，處1 年以上7
年以下有期徒刑，得併科新臺幣1 百萬元以下罰金。
前五項之未遂犯罰之。